臺灣臺北地方法院刑事判決　　　　　　　99年度訴字第1889號
公　訴　人　臺灣臺北地方法院檢察署檢察官
被　　　告　吳正文
上列被告因偽造文書等案件，經檢察官提起公訴（99年度偵緝字
第1889號），被告於準備程序進行中就被訴事實為有罪之陳述，
經合議庭裁定改行簡式審判程序，本院判決如下：
    主  文
吳正文侵占遺失物，處罰金新臺幣伍仟元，如易服勞役，以新臺
幣壹仟元折算壹日。又行使偽造私文書，足以生損害於公眾及他
人，處有期徒刑參月，如易科罰金，以新臺幣壹仟元折算壹日；
於如附表編號1至4所示文書偽造如附表編號1至4所示之署押均沒
收。又行使偽造私文書，足以生損害於公眾及他人，處有期徒刑
參月，如易科罰金，以新臺幣壹仟元折算壹日；於如附表編號5所
示文書偽造如附表編號5所示之署押均沒收。又以詐術得財產上
不法利益，處有期徒參月，如易科罰金，以新臺幣壹仟元折壹日
。有期徒刑部分應執行有期徒刑捌月，如易科罰金，以新臺幣壹
仟元折算壹日，於如附表所示文書偽造如附表所示之署押均沒收
。
    事  實
一、吳正文於民國97年7月1日至同年月6日間之某日，在臺東市
    柯有賢（業經臺灣臺北地方法院檢察署檢察官為不起訴處分
    確定）所承租車牌號碼不詳之自用小客車上，拾獲王瑞形所
    遺失之國民身分證及中華民國交通部製發汽車駕駛執照（以
    下簡稱『駕駛執照』）後，竟基於意圖為自己不法所有之犯
    意，將之予以侵占入己。
二、吳正文復基於變造特種文書之犯意，於97年7月1日至6日間
    之某日，在臺東市某處，以將上揭侵占所得王瑞形駕駛執照
    上王瑞形之照片撕下，換貼其個人照片之方式予以變造。
三、吳正文旋基於為自己不法所有之意圖、行使偽造私文書及變
    造特種文書之犯意，先於97年7月6日，至設於臺北市中山區
    ○○○路2段115巷18號之遠通通訊行，向不知情之員工鄭裕
    霖佯稱其係王瑞形本人，欲申請租用遠傳電信股份有限公司
    （下稱遠傳公司）門號為0000000000號之行動電話、台灣大
    哥大股份有限公司（下稱台灣大哥大公司）門號為00000000
    00號之行動電話、威寶電信股份有限公司（下稱威寶公司）
    門號為0000000000號、0000000000號之行動電話，且明知未
    經「王瑞形」之同意或授權，即在如附表編號1至4所示申請
    書之申請人簽名欄處，偽造「王瑞形」之簽名，以此方式偽
    造如附表編號1至4所示之申請書後，連同前揭侵占所得王瑞
    形國民身分證及變造之王瑞形駕駛執照各1張一併交付予供
    鄭裕霖審核，以此方式，使鄭裕霖陷於錯誤，誤信其即為申
    請人王瑞形本人，而陷於錯誤，當場交付上開門號SIM卡各1
    張及行動電話共4支予吳正文使用，足生損害於王瑞形及遠傳
    公司、台灣大哥大公司、威寶公司對於行動電話用戶管理之
    正確性。
四、吳正文於翌日（同月7日）再至上址，承前手法，向不知情
    之員工鄭裕霖佯稱其係王瑞形本人，欲申請租用遠傳公司門
    號為0000000000號之行動電話，其明知並未經「王瑞形」之
    同意或授權，即在如附表編號5所示之申請書之申請人簽名欄
    處，偽造「王瑞形」之簽名，以此方式偽造如附表編號5之申
    請書後，連同前揭侵占所得王瑞形國民身分證及變造之王瑞
    形駕駛執照各1張，一併交付予鄭裕霖以行使，以此方式，而
    使鄭裕霖陷於錯誤，誤信其即為申請人王瑞形本人，而陷於
    錯誤，當場交付上開門號SIM卡1張及行動電話1支供吳正文
    使用，足以生損害於王瑞形及遠傳公司、台灣大哥大公司、
    威寶公司對於行動電話用戶管理之正確性。吳正文得手後，
    先將所得行動電話共5隻轉賣予遠通通訊行，得款新臺幣
    6,000元後花用殆盡，復將前揭侵占所得之王瑞形國民身分
    證及業經變造之駕駛執照隨手棄置於不詳地點。
五、吳正文自取得前揭遠傳公司號碼為0000000000、0000000000
    號之行動電話門號後，即將之交付予其不知情之友人使用，
    使遠傳公司陷於錯誤，誤以為係王瑞形本人使用行動電話門
    號而提供通信及加值服務，任令吳正文詐得免繳通話及月租
    費用之財產上不法利益，總計7508.93元。
六、案經被害人王瑞形、遠傳公司、台灣大哥大公司、威寶公司
    訴由電信警察隊第三中隊報告臺灣臺北地方法院檢察署檢察
    官偵查起訴。
    理  由
一、訊之被告吳正文對於上開犯罪事實，於偵查及本院審理時均
    坦承不諱，核與證人王瑞形、鄭裕霖於警詢中所述相符，此
    外復有如附表所示之文書及遠傳公司所提出之電信費帳單在
    卷足憑，是堪認被告自白與事實相符，應值採信。綜上所述
    ，本件事證明確，被告犯行洵堪認定，應依法論科。
二、論罪科刑部分：
  (一)就犯罪事實一、部分
    核被告所為，係犯刑法第337條之侵占遺失物罪。
  (二)就犯罪事實二、部分
    按駕駛執照係由主管機關核發作為  駕駛汽車之許可憑證，
    屬於品行能力相類之證書，均係刑法第212條所指之特種文
    書。是被告此部分所為，係犯刑法第212條之變造特種文書
    罪。
  (三)就犯罪事實三、四部分：
    被告持犯罪事實二、所述變造之駕駛執照行使，係犯刑法第
    216條、第212條之行使特種文書罪。被告就變造特種文書汽
    、機車駕駛執照之低度行為，應為行使變造特種文書之高度
    行為所吸收而不另論罪。被告偽造他人之署押而偽造私文書
    後，行使交付申請電信門號，使電信公司陷於錯誤，而交付
    電信門號、行動電話之行為係犯刑法第216條、第210條行使
    偽造私文書及同法第339條第1項詐欺取財罪。被告所犯上開
    刑法第216條、第212條之行使變造特種文書罪、第216條、
    第210條之行使偽造私文書罪、刑法第339條第1項之詐欺取
    財罪，核屬一行為觸犯數罪名之想像競合犯，應從一重之行
    使偽造私文書罪處斷。
  (四)就犯罪事實五、部分：
    又被告撥打使用該門號，使電信公司誤認為真正申請人使用
    ，而提供電信服務，取得該電信服務之免付通信費用利益之
    行為，則係犯刑法第339條第2項詐欺得利罪。
  (五)被告所犯上開侵占罪、先後2次行使偽造私文書罪（即犯罪
    事實三、四部分）及刑法第339條第2項之詐欺得利罪間，
    犯意個別，行為互異，應分論併罰。至被告詐得台灣大哥大
    公司門號為0000000000號、威寶公司門號為0000000000、
    0000000000號之行動電話後，亦有供其個人通話使用，業據
    被告供述在卷（詳見99年度偵緝字第1889號卷第32頁），此
    部分亦涉刑法第339條第2項之詐欺得利罪嫌，然檢察官對此
    部分並未提起公訴，且本院經審理後，認此部分與前揭論罪
    科刑部分亦無實質上一罪或裁判上一罪之關係，是本院自無
    從併予審理，附此敘明之。
  (六)爰審酌被告冒用他人名義申請行動電話，紊亂我國電信市場
    秩序，且其犯罪後，猶不斷飾詞辯解，未見悔意，另所撥打
    電信費用金額，雖然非鉅，然被告迄今猶未清償，及其品行
    、犯罪動機、目的、手段、生活狀況、智識程度、所生損害
    及所得利益等一切情狀，分別量處如主文所示之刑，且均諭
    知易科罰金之折算標準，並定其應執行之刑，及諭知易科罰
    金之折算標準。
三、被告偽造如附表所示之「王瑞形」署押，應依刑法第219條規
    定在該項罪名欄項下宣告沒收之。至如附表所示文書申請人
    資料欄內填寫「王瑞形」，係為識別之用，尚不生偽造署押
    問題（最高法院90年度台上字第2480號判例參照），自不能
    依刑法第219條之規定宣告沒收；另如附表所示前揭申請書已
    經被告行使，分屬於遠傳公司、台灣大哥大公司及威寶公司
    所有之物，故不予宣告沒收。至被告申辦所得前揭門號之SIM
    卡共5張及變造之駕駛執照，並未扣案，且被告供承業已丟棄
    ，是顯已滅失，故爰不另為沒收之諭知。
據上論斷，應依刑事訴訟法第299 條第1 項前段，刑法第216 條
、第210條、第339條第1項、第2項、第337條、第55條、第41條
第1項前段、第8項、第42條第3項、第51條第5款、第219條，刑
法施行法第1條之1第1項、第2項前段，判決如主文。
本案經檢察官蘇維達到庭執行職務
中    華    民    國   100    年    3     月    31    日
                  刑事第二十庭  法  官  柯姿佐
以上正本證明與原本無異。
如不服本判決應於收受送達後10日內向本院提出上訴書狀，並應
敘述具體理由；其未敘述上訴理由者，應於上訴期間屆滿後20日
內向本院補提理由書（均須按他造當事人之人數附繕本）「切勿
逕送上級法院」。告訴人或被害人如對於本判決不服者，應具備
理由請求檢察官上訴，其上訴期間之計算係以檢察官收受判決正
本之日期為準。
                                書記官  劉穗筠
中    華    民    國  100    年    4     月    1     日
附錄本案論罪科刑法條全文
中華民國刑法第216條
（行使偽造變造或登載不實之文書罪）
行使第 210 條至第 215 條之文書者，依偽造、變造文書或登載
不實事項或使登載不實事項之規定處斷。
中華民國刑法第210條
（偽造變造私文書罪）
偽造、變造私文書，足以生損害於公眾或他人者，處 5 年以下
有期徒刑。
中華民國刑法第339條
（普通詐欺罪）
意圖為自己或第三人不法之所有，以詐術使人將本人或第三人之
物交付者，處 5 年以下有期徒刑、拘役或科或併科 1 千元以下
罰金。
以前項方法得財產上不法之利益或使第三人得之者，亦同。
前二項之未遂犯罰之。
中華民國刑法第337條
（侵占遺失物罪）
意圖為自己或第三人不法之所有，而侵占遺失物、漂流物或其他
離本人所持有之物者，處 5 百元以下罰金。
附表
 ┌───┬─────────────────────┬───────┐
 │編 號 │       偽造署押、文書名稱                 │偽造署押數量  │
 ├───┼─────────────────────┼───────┤
 │ 1    │遠傳行動電話門號0000000000號行動電話服務申│「王瑞形」貳枚│
 │      │請書                                      │              │
 ├───┼─────────────────────┼───────┤
 │ 2    │台灣大哥大行動電話門號0000000000號行動電話│「王瑞形」參枚│
 │      │服務申請書                                │              │
 ├───┼─────────────────────┼───────┤
 │ 3    │威寶行動電話門號0000000000號行動電話服務申│「王瑞形」參枚│
 │      │請書                                      │              │
 ├───┼─────────────────────┼───────┤
 │ 4    │威寶行動電話門號0000000000號行動電話服務申│「王瑞形」貳枚│
 │      │請書                                      │              │
 ├───┼─────────────────────┼───────┤
 │ 5    │遠傳行動電話門號0000000000號行動電話服務申│「王瑞形」貳枚│
 │      │請書                                      │              │
 └───┴─────────────────────┴───────┘